臺灣雲林地方法院刑事判決　　　　　　100年度交易字第230號
公　訴　人　臺灣雲林地方法院檢察署檢察官
被　　　告　劉信義
上列被告因公共危險案件，經檢察官提起公訴（100 年度偵字第
5866號），被告於本院準備程序進行中，就被訴事實為有罪之陳
述，經本院告知簡式審判程序意旨，並聽取公訴人及被告之意見
後，本院合議庭裁定由受命法官獨任依簡式審判程序審理，並判
決如下：
    主      文
劉信義犯不能安全駕駛動力交通工具罪，處有期徒刑伍月，如易
科罰金，以新臺幣壹仟元折算壹日。
    事實及理由
一、犯罪事實
    劉信義於民國100 年11月4 日中午12時許，在其位於臺中市
    太平區之工地，飲用酒類若干，迄同日下午1 時30分許結束
    時，已達不能安全駕駛動力交通工具之程度，竟仍於當日晚
    間10點多，駕駛車號EQ-9611 號自小貨車自其臺中市○里區
    ○○○○路，欲前往高雄市內門區住處而行駛於道路，嗣於
    翌日凌晨2 時7 分，沿國道三號高速公路由北往南方向行駛
    ，於行經該路南向273.6 公里處時，因行車不穩為警攔查，
    發現劉信義身上有濃厚酒味，經對其施以酒精測定，測得其
    呼氣酒精濃度為每公升達0.9 毫克。
二、認定犯罪事實所憑之證據及理由：
  (一)本案被告劉信義所犯之罪，係死刑、無期徒刑、最輕本刑為
    3 年以上有期徒刑以外之罪，其於準備程序就前揭被訴事實
    為有罪之陳述，經受命法官告知簡式審判程序之旨，並聽取
    其與公訴人之意見後，本院合議庭裁定，依刑事訴訟法第27
    3 條之1 規定，由受命法官獨任進行簡式審判程序，是本案
    之證據調查，依刑事訴訟法第273 條之2 規定，不受同法第
    159 條第1 項、第161 條之2 、第161 條之3 、第163 條之
    1 及第164 條至第170 條規定之限制，合先敘明。
  (二)上開犯罪事實，業據被告於本院審判程序中坦承不諱，並有
    刑法第185 條之3 案件測試觀察紀錄表、酒精測定紀錄表、
    內政部警政署國道公路警察局舉發違反道路交通管理事件通
    知單在卷可稽（見警卷第5-7 頁）。按刑法第185 條之3 規
    定所謂「不能安全駕駛」，係抽象危險犯，並不以發生具體
    危險為必要，對於呼氣酒精濃度已達每公升0. 55 毫克（0.
    55mg/l）以上，肇事率為一般正常人之10倍，應認已達不能
    安全駕車之標準，此業經法務部88年5 月18日以法88檢字第
    001669號函告週知。而本件被告係於上揭時地，經施以呼氣
    酒精濃度測試，測得其呼氣酒精濃度為每公升0.9 毫克，且
    被告駕駛車輛有蛇行、車身搖擺不定，轉彎半徑過大或過小
    等駕駛操控力欠佳情形，車輛行徑偏離常軌，時而加速，時
    而突停，顯無法正常操控，且於員警測試或訊問過程中，有
    配合提供年籍資料，語無倫次、含糊不清、多話、重複等注
    意力無法集中之情事，此有卷附刑法第185 條之3 案件測試
    觀察紀錄表、酒精測定紀錄表可稽。是被告之自白核與事實
    相符，自可採為論罪科刑之依據，從而，本件事證已臻明確
    ，被告犯行洵堪認定，應予依法論科。
三、論罪科刑之理由：
  (一)查刑法第185 條之3 於100 年11月30日經總統以華總一義字
    第10000263911 號令修正公布，依法自100 年12月2 日起生
    效施行，而修正前刑法第185 條之3 規定：「服用毒品、麻
    醉藥品、酒類或其他相類之物，不能安全駕駛動力交通工具
    而駕駛者，處1 年以下有期徒刑、拘役或科或併科15萬元以
    下罰金。」，修正後將上開規定改列為該條第1 項，並加重
    其刑罰，其修正內容規定：「服用毒品、麻醉藥品、酒類或
    其他相類之物，不能安全駕駛動力交通工具而駕駛者，處2
    年以下有期徒刑、拘役或科或併科20萬元以下罰金。」其法
    定本刑之有期徒刑加重至2 年以下有期徒刑，罰金刑則加重
    至20萬元以下罰金。本件被告所為上開公共危險之犯行，係
    於100 年11月4 日所為，係在此次刑法第185 條之3 修正公
    告生效之100 年12月2 日以前，而本院裁判時，已在該法條
    修正生效後，自應適用刑法第2 條第1 項之規定予以比較適
    用，而比較新、舊法之結果，新法之規定對被告並未較有利
    ，故本件應依刑法第2 條第1 項前段規定適用修正前之刑法
    第185 條之3 之規定予以論處。
  (二)核被告所為，係犯修正前刑法第185 條之3 不能安全駕駛動
    力交通工具罪。
  (三)爰審酌：酒精成分對人之意識能力具有不良影響，超量飲酒
    後會導致對週遭事務之辨識及反應能力較平常狀況薄弱，對
    利用道路往來之人車均生高度危險性，詎於飲酒後駕駛自小
    貨車於市區道路○○道高速公路行駛，為警查獲時測得其呼
    氣所含酒精濃度達每公升0.9 毫克，漠視自己及公眾之安全
    。而被告劉信義雖無構成累犯之犯罪前科，然前已有酒後駕
    車之犯罪紀錄，分別於94年8 月、99年9 月、100 年9 月間
    即3 次因公共危險案件，先後經臺灣臺中地方法院、本院、
    臺灣臺中地方法院，以94年度中交簡字第1557號、99年度六
    交簡字第85號、100 年度中交簡字第1739號刑事判決分別判
    處拘役50日、拘役59日、有期徒刑2 月確定。此有卷附臺灣
    高等法院被告前案紀錄表在卷可稽。被告前已有3 次公共危
    險犯行，卻不知悔改而4 犯本案，再參酌其呼氣酒精濃度高
    達每公升0.9 毫克，顯見被告未從過往經驗記取教訓，仍輕
    忽自己及公眾之安全，所為實屬不該。再念及被告犯後坦承
    犯行，態度尚可，幸未造成自己或他人傷亡，及其自承本案
    犯罪動機係因當日臨時接到母親的電話，母親的腳有開刀，
    當天在痛，故要趕回去高雄住處探視母親，家中只剩母親1
    人，父親已過世，姐姐在臺北，及目前未婚無子，有母親賴
    其撫養，每週均會回高雄住處，也會拿錢回家，認其尚知盡
    為人子之孝道及義務，本性應屬善良，及兼衡被告國中畢業
    之智識程度，有清潔工之正當工作，每月收入約僅2 萬元等
    一切情狀，認檢察官求處有期徒刑7 月稍嫌過重，爰量處如
    主文所示之刑，並諭知易科罰金折算之標準。
四、應適用之法律：
  (一)刑事訴訟法第273 條之1 第1 項、第299 條第1 項前段。
  (二)刑法第2 條第1 項前段、第185 條之3 （修正前）、第41條
    第1 項前段。
  (三)刑法施行法第1 條之1 第1 項。
本案經檢察官吳淑娟到庭執行職務
中    華    民    國  100     年    12    月    30    日
                  刑事第一庭  法  官  謝 宜 雯
以上正本證明與原本無異。
如不服本判決應於收受送達後10日內向本院提出上訴書狀，並應
敘述具體理由；其未敘述上訴理由者，應於上訴期間屆滿後20日
內向本院補提理由書（均須按他造當事人之人數附繕本）「切勿
逕送上級法院」。
                              書記官  林 美 鳳
中    華    民    國  100     年    12    月    30    日
附錄本判決所適用之法條：
修正前中華民國刑法第185條之3
服用毒品、麻醉藥品、酒類或其他相類之物，不能安全駕駛動力
交通工具而駕駛者，處1 年以下有期徒刑、拘役或科或併科15萬
元以下罰金。